臺灣高等法院刑事判決　　　　　　　 100年度上易字第1074號
上　訴　人
即　被　告　蔡文譯
上列上訴人即被告因竊盜案件，不服臺灣板橋地方法院100 年度
易字第721 號，中華民國100 年3 月31日第一審判決（起訴案號
：臺灣板橋地方法院檢察署99年度偵字第30129 號），提起上訴
，本院判決如下：
    主  文
上訴駁回。
    理  由
一、按不服地方法院之第一審判決而上訴者，應向管轄第二審之
    高等法院為之。上訴書狀應敘述具體理由，上訴書狀未敘述
    上訴理由者，應於上訴期間屆滿後20日內補提理由書於原審
    法院，逾期未補提者，原審法院應定期間先命補正；第二審
    法院認為上訴書狀未敘述理由或上訴有第362 條前段之情形
    者，應以判決駁回之，但其情形可以補正而未經原審法院命
    其補正者，審判長應定期間先命補正，刑事訴訟法第361 條
    、第367 條，分別定有明文。所謂上訴書狀應敘述具體理由
    ，必係依據卷內既有訴訟資料或提出新事證，指摘或表明第
    一審判決有何採證認事、用法或量刑等足以影響判決本旨之
    不當或違法，而構成應予撤銷之具體事由，始克當之（例如
    ：依憑證據法則具體指出所採證據何以不具證據能力，或依
    憑卷證資料，明確指出所為證據證明力之判斷如何違背經驗
    、論理法則）；倘僅泛言原判決認定事實錯誤、違背法令、
    量刑失之過重或輕縱，而未依上揭意旨指出具體事由，或形
    式上雖已指出具體事由，然該事由縱使屬實，亦不足以認為
    原判決有何不當或違法者（例如：對不具有調查必要性之證
    據，法院未依聲請調查亦未說明理由，或援用證據不當，但
    除去該證據仍應為同一事實之認定），皆難謂係具體理由，
    俾與第二審上訴制度旨在請求第二審法院撤銷、變更第一審
    不當或違法之判決，以實現個案救濟之立法目的相契合，並
    節制濫行上訴（最高法院97年度臺上字第892 號判決參照）
    。是以上訴人之上訴書狀或補提之上訴理由書，雖有敘述上
    訴理由，惟並未具體敘述第一審判決有上述違法、不當情形
    ，即與未敘述具體理由無異，其所為上訴，即不符合上訴之
    法定要件。
二、經查，本件原判決以上訴人即被告蔡文譯（簡稱被告）於偵
    、審時之自白、證人即告訴人陳廣榮於警詢、偵查及原審審
    理中之證述及證人陳建中於警詢、偵查中之證述、案發現場
    附近監視器錄影畫面及被告行竊時所攜帶工具之照片、扣案
    之被告所有螺絲起子7 支、美工刀1 支、摺疊小刀1 支、尖
    嘴鉗、銼刀、鑽石玻璃刀各1 支、萬能鉗、鑽頭各2 支、打
    火機、手電筒各1 個、聽筒1 組、手套5 只、開鎖工具20支
    及盛裝上開工具之黑色手提包1 只等為據，認定被告意圖為
    自己不法之所有，於民國99年11月9 日上午12時許，攜帶客
    觀上可供兇器使用之螺絲起子7 支、美工刀1 支、摺疊小刀
    1 支、尖嘴鉗、銼刀、鑽石玻璃刀各1 支、萬能鉗、鑽頭各
    2 支，及打火機、手電筒各1 個、聽筒1 組、手套5 只、開
    鎖工具20支等行竊工具，趁四下無人之際，進入新北市三重
    區（即改制前臺北縣三重市○○○街6 號1 樓內，並走至同
    大樓6 樓之樓梯間，見該6 樓房間窗戶外欄杆前遭人破壞，
    將窗戶之開關推開並予開啟後，以攀越窗戶安全設備之方式
    進入上址6 樓房屋內，隨即將該屋大門反鎖，並著手搜尋財
    物，惟因未發現欲竊取之財物，且查覺屋主陳廣榮返回上址
    住處以鑰匙開啟大門門鎖之聲音，因而未遂，確有攜帶兇器
    踰越安全設備竊盜未遂之犯行。並說明被告行為後，刑法第
    321 條第1 項規定，於100 年1 月26日修正公布，並於同月
    28日起施行，修正前刑法第321 條第1 項規定：「犯竊盜罪
    而有左列情形之一者，處六月以上五年以下有期徒刑：一於
    夜間侵入住宅或有人居住之建築物、船艦或隱匿其內而犯之
    者。二毀越門扇、牆垣或其他安全設備而犯之者。三攜帶兇
    器而犯之者。……」，修正後規定：「犯竊盜罪而有下列情
    形之一者，處六月以上五年以下有期徒刑，得併科新臺幣十
    萬元以下罰金：一侵入住宅或有人居住之建築物、船艦或隱
    匿其內而犯之者。二毀越門扇、牆垣或其他安全設備而犯之
    者。三攜帶兇器而犯之者。……」，比較新舊法，自以修正
    前規定有利於被告，依刑法第2 條第1 項前段規定，本案應
    適用修正前規定論處；另說明按被告如前述攜帶實施上揭竊
    盜犯行之工具，即螺絲起子7 支、美工刀1 支、摺疊小刀1
    支、尖嘴鉗、銼刀、鑽石玻璃刀各1 支、萬能鉗、鑽頭各2
    支，均係金屬材質，質地堅硬，部分有把手可供握取，倘被
    告於行竊時持以揮刺擊打，顯足以危害人之生命、身體安全
    ，具客觀上之危險性，自屬兇器無疑；復依最高法院27年上
    字第1887號判例意旨，說明「毀越門扇而入室行竊，其越入
    行為即屬侵入住宅，已結合於所犯加重竊盜之罪質中，無更
    行構成侵入住宅罪之理」，本案被告攜帶兇器踰越安全設備
    侵入被害人住宅內行竊，依上開說明，被告越入被害人住宅
    內之行為，已結合於所犯加重竊盜罪質中，不另論構成侵入
    住宅罪。另依本院被告前案紀錄表，說明被告前於93年間因
    違反毒品危害防制條例案件，經本院以93年度上訴字第588
    號判處有期徒刑1 年確定，又因竊盜案件，經臺灣士林地方
    法院以92年度易字第640 號判處有期徒刑6 月確定，復因竊
    盜案件，經原審法院以95年度易字第1896號判處有期徒刑9
    月確定，再於95年間因違反毒品危害防制條例等案件，經原
    審法院以95年度易字第3906號分別判處有期徒刑8 月、6 月
    ，應執行有期徒刑1 年確定，前開各罪刑嗣經臺灣士林地方
    法院以96年度聲減字第1187號裁定減刑並定應執行刑為有期
    徒刑1 年6 月又15日，如易科罰金以銀元3 百元折算1 日確
    定，於96年10月8 日執行徒刑期間易科罰金執行完畢，而認
    其於有期徒刑執行完畢後5 年內，故意再犯有期徒刑以上刑
    之本罪，為累犯，應依刑法第47條第1 項規定，加重其刑。
    再說明被告加重竊盜犯行，已著手於竊盜犯罪行為之實行而
    不遂，為未遂犯，依刑法第25條第2 項規定減輕其刑，並依
    法先加後減之。另審酌被告前有竊盜犯罪前科，素行不佳，
    又再犯本件竊盜犯行，惡性非輕，兼衡其犯罪之動機、目的
    、手段、犯罪所生之危害、被害人於原審審理中陳請法院給
    予被告從輕量刑之機會，及被告犯後坦承犯行之態度等一切
    情狀，量處有期徒刑10月，復說明扣案如原判決附表所示之
    螺絲起子7 支、美工刀1 支、摺疊小刀1 支、尖嘴鉗、銼刀
    、鑽石玻璃刀各1 支、萬能鉗、鑽頭各2 支、打火機、手電
    筒各1 個、聽筒1 組、手套5 只、開鎖工具20支及盛裝上開
    工具之黑色手提包1 只，為被告所有，供其竊盜犯行所用之
    物，依刑法第38條第1 項第2 款規定，宣告沒收之，至扣案
    帽子1 頂，核非本案犯罪所用之物，而不予宣告沒收等情，
    均已詳敘其所憑證據、認定理由及量刑依據，從形式上觀察
    並無任何採證認事、用法或量刑之不當或違法。被告收受判
    決後提起本件第二審上訴，其上訴理由略謂被告對原判決之
    犯罪事實雖於原審言詞辮論時，坦承不諱，但否認有「著手
    搜尋財物」之情事，因被告一進入被害人屋內時，即聽見被
    害人拿鑰匙開門之聲音，根本無時間搜尋財物，即俟機逃離
    ，依最高法院28年滬上字第8 號判例意旨，被告是否構成本
    罪尚有疑義；又被告在原審審理時，經法官之曉諭，檢察官
    、被害人願給被告改過自新機會同意從輕量刑下，不再為上
    開辯解之主張，詎原判決竟未審酌被告並未造成被害人任何
    損害，案情情節輕微，不僅未減處刑期，且較一般竊盜既遂
    案件之量刑為重云云。惟被告固曾否認有著手搜尋財物之情
    事，然於原審審理時業已就起訴事實全部認罪（見原審卷第
    41頁、第42頁），且被告所犯攜帶兇器踰越安全設備竊盜未
    遂罪之犯行事證明確，業經原審詳敘其認定之理由，且就被
    告累犯加重及未遂減輕事由，依法先加後減。又按量刑係法
    院就繫屬個案犯罪之整體評價，為事實審法院得依職權自由
    裁量之事項，量刑判斷當否之準據，應就判決之整體觀察為
    綜合考量，苟已斟酌刑法第57條各款所列情狀，而未逾越法
    定刑度，如無偏執一端，致有明顯失出失入之恣意為之情形
    ，上級審法院即不得單就量刑部分遽指為不當或違法。查原
    判決就如何量定被告宣告刑之理由，業已審酌刑法第57條各
    款情形，量處有期徒刑10月，並未逾越職權，亦未違反比例
    原則，亦無其他失出或失入之違法或失當之處。被告置原判
    決前開論述於不顧，任意指摘原審事實認定錯誤及量刑過重
    ，自非具體理由。核被告之上訴意旨，要係徒憑己意，就原
    審之認事用法空言爭執，顯非依據卷內既有訴訟資料或提出
    新事證，指摘或表明第一審判決有何採證認事、用法或量刑
    等足以影響判決本旨之不當或違法，而構成應予撤銷之具體
    事由。揆諸上開規定及說明，本件上訴顯無具體理由而不合
    法定程式，應予駁回，並不經言詞辯論為之。
三、據上論斷，應依刑事訴訟法第367 條前段、第372 條，判決
    如主文。
中    華    民    國    100    年    5    月    19    日
                  刑事第十九庭  審判長法  官  鄧振球
                                      法  官  張江澤
                                      法  官  潘翠雪
以上正本證明與原本無異。
不得上訴。
                                      書記官  朱家賢
中    華    民    國   100    年    5     月    24    日
附錄：本案論罪科刑法條全文
中華民國刑法第321條（加重竊盜罪）
犯竊盜罪而有左列情形之一者，處 6 月以上、 5 年以下有期徒
刑：
一  於夜間侵入住宅或有人居住之建築物、船艦或隱匿其內而犯
    之者。
二  毀越門扇、牆垣或其他安全設備而犯之者。
三  攜帶兇器而犯之者。
四  結夥三人以上而犯之者。
五  乘火災、水災或其他災害之際而犯之者。
六  在車站或埠頭而犯之者。
前項之未遂犯罰之。